【裁判字號】    95,台非,311
【裁判日期】    951221
【裁判案由】    傷害
【裁判全文】
最高法院刑事判決              九十五年度台非字第三一一號
上  訴  人  最高法院檢察署檢察總長
被      告  甲○○
上列上訴人因被告傷害案件，對於台灣台中地方法院中華民國九
十五年八月九日第一審確定簡易判決（九十五年度中簡字第一九
一一號，檢察官聲請簡易判決處刑案號：台灣台中地方法院檢察
署九十五年度偵字第六三五四號），認為違法，提起非常上訴，
本院判決如下：
    主  文
原判決撤銷。
本件公訴不受理。
    理  由
非常上訴理由稱：「按判決適用法則不當者，為違背法令；又告
訴乃論之罪，其告訴經撤回者，應為不受理判決，刑事訴訟法第
三百七十八條、第三百零三條第三款定有明文。次查鄉鎮市調解
條例第二十八條第二項規定：告訴乃論之刑事事件於偵查中或第
一審法院辯論終結前，調解成立，並於調解書上記載當事人同意
撤回意旨，經法院核定者，視為於調解成立時撤回告訴或自訴。
經查：本件被告涉嫌刑法第二百七十七條第一項傷害罪，依同法
第二百八十七條前段規定，需告訴乃論。經檢察官聲請簡易判決
處刑後，案經台中縣太平市調解委員會於九十五年六月三十日作
成調解（調解書內文三、已註明：「對造人同意撤回台灣台中地
方法院檢察署九十五年偵字第六三五四號之傷害告訴」），並由
台灣台中地方法院核定在案，有調解書影本一份在卷可稽。且該
項告訴乃論之刑事事件，既已於第一審辯論終結前調解成立並經
法院核定，自應視為撤回其告訴，無庸告訴人再為撤回告訴之表
示，始發生撤回告訴之效力。是依前揭說明，本件於九十五年六
月三十日即已發生撤回告訴之效力，則該傷害案件既欠缺追訴條
件，法院依法原應諭知不受理判決，卻於九十五年八月九日為實
體有罪判決，判處被告有期徒刑四月確定，顯有適用法則不當之
違誤。案經確定，且對被告不利，爰依刑事訴訟法第四百四十一
條、第四百四十三條提起非常上訴，以資糾正。」等語。
本院按判決不適用法則或適用不當者，為違背法令，刑事訴訟法
第三百七十八條定有明文。又按告訴乃論之罪，其告訴經撤回者
，應諭知不受理之判決。告訴乃論之刑事案件，於偵查中或第一
審法院辯論終結前，調解成立，並於調解書上記載當事人同意撤
回意旨，經法院核定者，視為於調解成立時撤回告訴或自訴。此
觀刑事訴訟法第三百零三條第三款，鄉鎮市調解條例第二十八條
第二項之規定自明。原判決認定被告甲○○於民國九十三年十二
月七日十六時三十分許，在台中縣太平市○○路○段二一二巷四
弄三號前，基於傷害之犯意，以安全帽毆擊張富壽，使張富壽臉
部挫傷，鼻骨骨折，經張富壽告訴，因而依檢察官聲請，於九十
五年八月九日以簡易判決論處被告傷害人之身體，處有期徒刑四
月，如易科罰金，以銀元佰元即新台幣玖佰元折算一日。然查
被告被訴犯本件刑法第二百七十七條第一項之傷害罪，依同法第
二百八十七條前段規定，需告訴乃論。張富壽對被告提出告訴後
，嗣於九十五年六月三十日，經台中縣太平市調解委員會調解成
立，調解書上並載明張富壽同意撤回對於被告之傷害告訴，該調
解書並經台灣台中地方法院於九十五年七月十四日核定，有該經
核定之調解書影本附卷（附於台灣台中地方法院檢察署九十五年
度執字第八七五０號執行卷內）可稽。則本件傷害告訴案，應視
為於九十五年六月三十日調解成立時撤回告訴，原審法院應改適
用通常訴訟程序，為不受理之判決，始為適法。詎原審法院疏未
查明及此，仍對被告依簡易判決處刑，自有適用法則不當之違法
。案經確定，且於被告不利，非常上訴意旨執以指摘，為有理由
。爰將原判決撤銷，依法為不受理之判決，以資救濟。
據上論結，應依刑事訴訟法第四百四十七條第一項第一款但書、
第三百零三條第三款，判決如主文。
中    華    民    國  九十五  年   十二   月  二十一  日
                      最高法院刑事第九庭
                          審判長法官  陳  正  庸
                                法官  王  居  財
                                法官  林  開  任
                                法官  林  立  華
                                法官  劉  介  民
      本件正本證明與原本無異
                                      書  記  官
中    華    民    國  九十五  年   十二   月  二十九  日
                                                      j


司法院資訊處製作；財團法人民間司法改革基金會備份。
